【裁判字號】    97,抗,59
【裁判日期】    970219
【裁判案由】    拍賣抵押物
【裁判全文】
臺灣臺中地方法院民事裁定                97年度抗字第59號
抗  告  人  丁○○
            乙○○
            甲○○
相  對  人  丙○○
上列當事人間聲請拍賣抵押物事件，抗告人對於中華民國97年1
月7日本院96年度拍字第1723號所為裁定提起抗告，本院裁定如
下：
    主  文
抗告駁回。
抗告程序費用新台幣壹仟元由抗告人連帶負擔。
    理    由
一、按抵押權人於債權已屆清償期而未受清償者，得聲請法院拍
    賣抵押物，就其賣得價金而受清償，民法第873條第1項定有
    明文。又抵押權經設定登記後，債權人因債務屆滿未受清償
    ，依民法第873條第1項之規定，即得聲請法院拍賣抵押物，
    如對於此項法律關係有爭執時，亦應由有爭執之人提起訴訟
    ，以求解決，不得僅依抗告程序聲明其有爭執，並據為廢棄
    拍賣裁定之理由，最高法院51年台抗字第269號著有判例。
    是拍賣抵押物准許強制執行之裁定，係屬非訟事件裁定，為
    裁定之法院僅就抵押權人所提出之債權憑證、抵押權設定契
    約書、他項權利證明書、土地暨建物登記謄本為形式上之審
    查，無從審酌屬於實體上法律關係之事由，抗告法院就拍賣
    抵押物裁定准予強制執行事件，亦應僅就形式審查，不得審
    酌抗告人關於實體事項之抗辯事由，先此敘明。
二、本件相對人主張：被繼承人李王愛珍以其所有如原裁定附表
    所示之不動產，為擔保相對人對於債務人之債權，經設定登
    記抵押權，嗣因被繼承人李王愛珍於民國95年5月4日死亡，
    財產由聲請人丁○○、乙○○及甲○○繼承。而債務人李偉
    南邀同李王愛珍為連帶保證人於82年5月25日陸續簽發本票4
    紙為擔保，向聲請人借款467,080元，約定有利息及違約金
    。詎債務人屆期不為清償，尚欠本金467,080元及利息、違
    約金等，為此聲請拍賣抵押物以資受償，並提出他項權利證
    明書、抵押權設定契約書、土地暨建物登記簿謄本及本票等
    件為證。原裁定則依民法第873條第1項之規定，據以准許相
    對人拍賣抵押物之聲請，核無不合。
三、抗告意旨略以：系爭抵押權存續期間自82年5月25日起至82
    年8月24日止，然現為97年，系爭抵押權早巳消滅，縱退萬
    步言，相對人所提編號205957、0000000紙本票之發票日均
    為82年9月2日，亦已逾上述抵押權存續期間，而非本件抵押
    權所及債權，此見相對人所提抵押權設定契約書及本票自明
    ，原審不查，竟予准予拍賣之裁定，為此提起抗告等語。經
    查，依民法第880條規定，抵押權因除斥期間消滅之前提為
    抵押權擔保之債權請求權因時效而消滅，惟抵押權擔保之債
    權請求權是否因時效而消滅，係屬實體上法律關係之爭執，
    揆諸首開說明，應由抗告人另行提起民事訴訟，以資解決，
    非本件非訟事件程序所得加以審究。而原裁定法院依相對人
    所提出之他項權利證明書、抵押權設定契約書、土地暨建物
    登記簿謄本及本票4張等件為形式審查，其中票面金額壹拾
    萬元之本票發票日為82年5月25日係抵押權存續期間內，即
    應准許相對人為拍賣抵押物之聲請，於法並無不合。抗告意
    旨指摘原裁定不當，求予廢棄，為無理由，應予駁回。
四、據上論結，本件抗告為無理由，依非訟事件法第46條、第21
    條第2項、第24條第1項，民事訴訟法第495條之1第1項、第
    449條第1項、第78條、第85條第2項，裁定如主文。
中    華    民    國    97    年    2    月    19    日
                  民事第三庭  審判長法  官   林洲富
                                    法  官   許石慶
                                    法  官   曹宗鼎
正本係照原本作成
不得再抗告
中    華    民    國    97    年    2    月    19    日
                                    書記官   黃聖心


司法院資訊處製作；財團法人民間司法改革基金會備份。
